臺北高等行政法院判決　　　　　　　　　　　　　　九十二年度訴字第四二九九號
　　　　　　　　　　　　　　　.
　　原　　　　告　乙○○
　　兼訴訟代理人　甲○○
　　被　　　　告　經濟部智慧財產局
　　代　 表　 人　蔡練生（局長）
　　訴訟代 理 人　丙○○
右當事人間因發明專利申請事件，原告不服經濟部中華民國九十二年九月十日經訴字
第○九二○六二一九三四○號訴願決定，提起行政訴訟。本院判決如左：
    主  文
原告之訴駁回。
訴訟費用由原告連帶負擔。
    事  實
壹、事實概要：
    緣原告前於民國（以下同）九十年五月十八日以「健康應用清除煙灰塵機」向被
    告申請發明專利，經被告編為第00000000號予以審查，不予專利。原告
    不服，申請再審查，經被告於九十一年五月十四日以（九一）智專三（三）○五
    ○三九字第○九一八七○○○七一○號專利再審查核駁審定書為應不予專利之處
    分。原告不服，訴經經濟部於九十一年九月二十七日以經訴字第○九一○六一二
    二一二○號訴願決定書駁回訴願在案。原告復於九十一年十月十日向經濟部另提
    本案之申請專利範圍修正本，經濟部於九十一年十月二十四日以經訴字第○九一
    ○六○五○七○○號函將該修正本轉送被告處理，被告於九十二年四月二十五日
    以（九二）智專三（三）○五○三九字第○九二二○四○七六○○號函為申請專
    利範圍修正本應不予受理之處分。原告不服，提起訴願，遭駁回後，遂向本院提
    起行政訴訟。
貳、兩造聲明：
一、原告聲明：求為判決
１、訴願決定及原處分均撤銷。
２、被告應給付原告甲○○新臺幣二十五億元。
二、被告聲明：求為判決如主文所示。
、兩造爭點：
    被告認原告於經濟部訴願決定後所送申請專利範圍修正本為非屬被告審查階段中
    所送，而為申請專利範圍修正本應不予受理之處分，是否違法？
一、原告陳述：
１、經濟部於九十一年九月二十七日作成訴願決定前十天，即九十一年九月十七日以
    經訴字第○九一○六○四四四五○號函通知原告本訴願案因審查之必要應予延展
    二個月為決定，詎十天後就作成訴願決定，致原告不及修正申請專利範圍，此乃
    欺騙之行為。原告之申請專利範圍修正本是於九十一年十月十日送達經濟部，未
    逾經濟部延展二個月為決定之期間。
２、由於(1)焚化爐(2)火葬場(3)一般的煙囪等污染空氣，使人民染病，原告為了全國國
    民的健康，研究三十年，乃有本案「健康應用清除煙灰塵機」之發明，可將煙囪
    冒出的空氣污染物全部清除，使國民活得健康快樂。詎被告違法辦案，國民死在
    污染空氣者不計其數，農漁業損失嚴重，原告因此依國家賠償法之規定，另請求
    被告賠償二十五年之損失共計二十五億元。
４、綜上所述，爰請判決如原告訴之聲明。
二、被告陳述：
１、原告訴稱經濟部曾於九十一年九月十七日來函稱本訴願案因審查之必要應予延展
    二個月，卻於九十一年九月二十七日即訴願決定駁回，該延展並未達二個月而只
    有十天就決定，而修正本於九十一年十月十日即送達云云。惟查經濟部係依訴願
    法第八十五條第一項規定延展，該條條文為「訴願之決定，至收受訴願書之次日
    起，應於三個月內為之；必要時，得予延長，並通知訴願人及參加人。延長以一
    次為限，最長不得逾二個月」，故此通知僅係經濟部之審查期間之延展，非予原
    告再修正或答辯之延長，與是否准予修正一事無關，原告誤以為此函為文到次日
    起二個月內尚可修正，顯係誤解。
２、原告以附件一（原告九十二年四月三十日致被告函）及附件二（被告通知申請專
    利範圍應不予受理函）訴稱，被告對原告之九十一年十月十日之申請專利範圍修
    正不予受理不當，惟被告曾於九十一年三月十八日以（九一）智專三（三）○五
    ○三九字第○九一八二○○一二五五號函通知其說明書有誤，其說明書敘述亦不
    合規定，惟原告並未修正，前述修正為原告於訴願決定之後方提出，非屬審查階
    段所提出，自應不予受理。
３、原告另稱一般焚化爐設計會致空氣污染，本發明案可將污染清除，惟本發明案於
    再審查時，已引證前案第00000000號案與本發明案同具主要技術構成，
    本發明案確係運用申請前既有技術或知識，而為熟習該項技術者所能輕易完成，
    不具進步性。
４、綜上所述，被告之原處分並無違法，爰請判決如被告答辯之聲明。
    理  由
一、按「申請人於發明專利申請之次日起十五個月後，僅得於下列各款之期日或期間
    內補充、修正說明書或圖式：一、申請實體審查之同時。二、申請人以外之人申
    請實體審查者，於申請案進行實體審查通知送達之次日起三個月內。三、專利專
    責機關核駁理由先行通知申復之期間內。四、申請再審查之同時，或得補提再審
    查理由書之期間內。五、異議答辯期間內。六、專利專責機關依職權審查通知答
    辯之期間內。」為九十年十月二十四日修正公布之專利法（以下簡稱專利法）第
    四十四條之一第三項所明定。準此而論，倘發明專利申請人未於前揭專利法第四
    十四條之一第三項各款所列舉之期日或期間向專利專責機關提出申請專利範圍修
    正本，專利專責機關自應為不受理之處分。
二、本件被告認，原告於經濟部訴願決定後所送申請專利範圍修正本為非屬被告審查
    階段中所送，乃為申請專利範圍修正本應不予受理之處分。原告不服，循序提起
    訴願及本件行政訴訟。
三、原告於本件行政訴訟中訴稱，經濟部曾於九十一年九月十七日來函稱本訴願案因
    審查之必要應予延展二個月，卻於九十一年九月二十七日即訴願決定駁回，該延
    展並未達二個月而只有十天就決定，而原告之申請專利範圍修正本於九十一年十
    月十日即送達。又原告以附件一（原告九十二年四月三十日致被告函）及附件二
    （被告通知申請專利範圍應不予受理函）訴稱，被告對原告之九十一年十月十日
    之申請專利範圍修正不予受理不當。另焚化爐、火葬場及一般的煙囪等會污染空
    氣，本發明案可將污染物全部清除，被告違法辦案，國民死在污染空氣者不計其
    數，農漁業損失嚴重云云。惟查：
１、經濟部係依訴願法第八十五條第一項規定延展，該條條文為「訴願之決定，至收
    受訴願書之次日起，應於三個月內為之；必要時，得予延長，並通知訴願人及參
    加人。延長以一次為限，最長不得逾二個月」，故此通知僅係經濟部之審查期間
    之延展，非予原告再修正或答辯之延長，與是否准予修正一事無關，原告誤以為
    此函為文到次日起二個月內尚可修正，顯係誤解。
２、被告曾於九十一年三月十八日以（九一）智專三（三）○五○三九字第○九一八
    二○○一二五五號函通知原告，其專利說明書有誤，且敘述亦不合規定，惟原告
    並未修正，本件申請專利範圍修正本為原告於訴願決定之後方提出，非屬審查階
    段所提出，自應不予受理。
３、本發明案於再審查時，被告引證前案第00000000號案與本發明案同具主
    要技術構成，本發明案確係運用申請前既有技術或知識，而為熟習該項技術者所
    能輕易完成，不具進步性，而作成核駁之處分。從而，在原告並未舉證證明被告
    所為核駁之處分有何不法侵害人民自由或權利之故意或過失，且此舉與國民死在
    污染空氣者不計其數，農漁業損失嚴重之間有何因果關係之前，尚難遽認被告應
    負損害賠償責任。
四、綜上所述，原告之陳詞均不可採，則被告所為原告申請專利範圍修正本應不予受
    理之處分，揆諸首揭規定，並無違誤，訴願決定予以維持，亦無不合。原告徒執
    前詞，訴請撤銷訴願決定及原處分，被告應給付原告甲○○新臺幣二十五億元，
    均無理由，應予駁回。
五、本件事證已臻明確，兩造其餘攻擊防禦方法與本件判決結果不生影響，故不逐一
    論述，併此敘明。
據上論結，本件原告之訴為無理由，爰依行政訴訟法第九十八條第三項前段、第一百
零四條，民事訴訟法第八十五條第二項判決如主文。
中    華    民    國      九十三      年      十一      月      十      日
                              臺 北 高 等 行 政 法 院 第 一 庭
                                    審 判 長 法    官 李得灶
                                             法    官 蕭惠芳
                                             法    官 吳慧娟
右為正本係照原本作成。
如不服本判決，應於送達後二十日內，向本院提出上訴狀並表明上訴理由，如於本判
決宣示後送達前提起上訴者，應於判決送達後二十日內補提上訴理由書（須按他造人
數附繕本）。
中    華    民    國      九十三      年      十一      月      十      日
                                             書 記 官 劉道文
